臺灣高等法院刑事裁定
111年度聲字第567號
聲明異議人
即 受 刑人 黃義修（原名黃創業）  




上列聲明異議人因違反毒品危害防制條例等案件，對於臺灣桃園
地方檢察署檢察官執行之指揮（99年執更辛字第969號），聲明
異議，本院裁定如下：
    主  文
臺灣桃園地方檢察署檢察官中華民國110年12月8日桃檢維甲110
執聲他486字第1109124151號函之執行指揮應予撤銷。
    理  由
一、聲明異議意旨略以：依刑法第37條之2規定裁判確定前羈押
    日數不以折抵有期徒刑為限，刑法第42條第6項規定之罰金
    額數亦為折抵羈押日數選項之1，何以桃園地方檢察署不依
    異議人之聲請折抵98年執更甲字第1496號之1執行指揮書槍
    砲併科新臺幣（下同）10萬元罰金部分，逕自依職權於99年
    執更辛字第969號執行指揮書中折抵有期徒刑，況且99年執
    更辛字第969號執行指揮書據以執行之鈞院99年度聲字第405
    號定刑裁定，也並未敘明裁判確定前羈押日數如何折抵事項
    ，爰依刑事訴訟法第484條規定聲明異議，請求撤銷99年度
    執更辛字第969號執行指揮書，依異議人聲請，准予將97年4
    月26日至97年8月21日共118日之羈押日數，折抵98年執更甲
    字第1496號之1執行指揮書槍砲併科10萬元罰金部分云云。
二、按受刑人以檢察官執行之指揮為不當者，得向諭知該裁判之
    法院聲明異議；法院應就疑義或異議之聲明裁定之，刑事訴
    訟法第484 條、第486 條分別定有明文。所謂「諭知該裁判
    之法院」，乃指對被告之有罪判決，於主文內實際宣示其主
    刑、從刑之裁判而言（最高法院106 年度台抗字第305 號裁
    定意旨參照）。受刑人以其聲請羈押日數改折抵於罰金易服
    勞役日數，為檢察官所否准，認檢察官執行之指揮不當，向
    本院聲明異議，本院為諭知該裁判之法院（詳下述），其聲
    明異議於程序上尚無不合，先予敘明。
三、按裁判確定前羈押之日數與刑之折抵，刑法第37條之2第1項
    明定以1日抵有期徒刑或拘役1日，或第42條第6 項裁判所定
    之罰金額數。至上開羈押日數折抵有期徒刑、拘役或罰金刑
    易服勞役日數之優先順序如何，則未有明文。是檢察官辦理
    受刑人執行有期徒刑併科罰金案件，受刑人未繳納罰金而須
    易服勞役者，其對於裁判確定前羈押日數如何折抵各刑罰，
    何者優先折抵，固有裁量權限，然該執行指揮之裁量權限仍
    須遵守平等原則、比例原則等法治國基本原則，在罪責原則
    的前提下，綜合考量刑罰執行之目的、犯罪人再社會化與復
    歸社會之利益等相關情形，詳予斟酌法規目的、個案具體狀
    況、執行結果對受刑人可能產生之影響（有利、不利情形）
    、行刑權消滅與否等一切情狀，擇定正確適當之執行方式。
    必無裁量濫用、逾越裁量範圍、牴觸法律授權目的或摻雜與
    授權意旨不相關因素之考量等情事，其指揮執行之裁量方為
    合法（最高法院108年度台抗字第17號裁定參照）。又現行
    監獄行刑法及行刑累進處遇條例關於假釋之提報、級數認定
    等事項，因個案而異，與受刑人在獄中服刑時之表現有關，
    通常須經執行至一定期間後，始得以受刑人自身於獄中表現
    之累計處遇等級、分數，與其所剩餘之刑期跟受羈押之刑期
    相互比較、計算何種折抵順序對其自身最為有利，無從於執
    行初始或某一特定時點即對受刑人進行實質、具體審查而判
    斷其羈押日數如何折抵刑期對受刑人較為有利。惟若受刑人
    計算其執行刑罰之人身自由實際受拘束日數，已陳明若以羈
    押日數先折抵有期徒刑或罰金易服勞役之額數，對其有更有
    利之執行累進處遇結果時，此時執行檢察官自應予以審酌並
    加以回應說明，若不為採納，亦應敘明理由，讓受刑人知曉
    ，由受刑人自行決定是否另循聲明異議程序謀求救濟，俾法
    院事後審查檢察官指揮執行之裁量有無濫用、逾越裁量範圍
    、牴觸法律授權目的或摻雜與授權意旨不相關因素等情事（
    最高法院109年度台抗字第1642號裁定參照）。
四、經查：
  ㈠聲明異議人即受刑人（下稱「受刑人」）黃義修因違反毒品
    危害防制條例等案件，由本院99年度聲字第405號裁定定應
    執行刑有期徒刑20年，經最高法院99年度台抗字第285號裁
    定駁回抗告確定，嗣臺灣桃園地方檢察署（下稱桃園地檢署
    ）檢察官以99年執更辛字第969號執行指揮書，執行前開有
    期徒刑20年（刑期起算日為97年8月22日，扣除受刑人自97
    年4月27日入桃園看守所至97年8月22日因送監執行出所，共
    118日羈押折抵刑期，執行期滿日為117年4月25日），另受
    刑人因違反槍砲彈藥刀械管制條例等案件，由臺灣桃園地方
    法院98年度聲字第1504號裁定定應執行刑罰金10萬2千元，
    如易服勞役，以新臺幣1千元折算1日，嗣桃園地檢署檢察官
    以98年執更甲字第1496號之1執行指揮書，執行前開罰金部
    分易服勞役102日（勞役起算日為117年4月26日，執行期滿
    日為117年8月5日）。又受刑人於110年9月28日具狀聲請前
    揭羈押日數118日折抵罰金易服勞役日數，檢察官以該羈押
    日數業已於99年執更辛字第969號指揮書中折抵，併科罰金
    指揮書不再折抵，而否准其聲請等情，有上開2份定應執行
    刑裁定、被告前案紀錄表、臺灣桃園地方檢察署中華民國11
    0年12月8日桃檢維甲110執聲他486字第1109124151號函（見
    本院卷第13、26、30、41、43頁）可稽。
  ㈡受刑人於本院訊問中供述：羈押日數在監獄沒有累進處遇分
    數，罰金在監獄也沒有累進分數，所以我認為羈押日數折抵
    罰金，在監獄執行累進處遇分數對我比較我有利等語，此有
    本院訊問筆錄在卷可憑（見本院卷第57頁）。則受刑人已陳
    明若以羈押日數折抵罰金易服勞役日數，執行累進處遇結果
    對其更加有利，檢察官本當就該聲請各項，具體審酌法規之
    目的、受刑人個案之具體狀況、執行結果對受刑人所可能產
    生之有利、不利情形等一切情狀，附具理由通知受刑人，俾
    法院事後審查判斷其指揮執行之裁量有無不合。惟檢察官駁
    回受刑人之聲請，僅回覆如前述：該羈押日數業已於99年執
    更辛字第969號指揮書中折抵，併科罰金指揮書不再折抵等
    語。然查：
　⒈按對於刑期6月以上之受刑人，為促使其改悔向上，培養其適
    應社會生活之能力，其處遇應分為數個階段，以累進方法為
    之；且依監獄行刑法受累進處遇者，方適用行刑累進處遇條
    例之規定，監獄行刑法第18條第1 項前段、第2 項、行刑累
    進處遇條例第1 條分別定有明文。併科罰金易服勞役之執行
    ，因非屬「刑期6 月以上之受刑人」，本無行刑累進處遇條
    例之適用。是受6 月以上有期徒刑併科罰金宣告之受刑人，
    未繳納罰金而須易服勞役者，其裁判確定前羈押之日數，若
    先折抵有期徒刑完畢，其罰金易服勞役之執行，即無從受累
    進處遇；而若羈押日數先折抵罰金易服勞役之額數，其6 月
    以上有期徒刑部分之執行，則可適用行刑累進處遇條例相關
    規定。從刑罰目的與透過累進處遇促使受刑人及早復歸社會
    、再社會化之角度而論，羈押日數先折抵罰金易服勞役日數
    ，是否概無可取，亦非必然（最高法院108 年度台抗字第17
    號裁定意旨參照）。查：受刑人所犯各罪，經法院裁定應執
    行有期徒刑20年、罰金10萬2千元（罰金如易服勞役，以新
    臺幣1千元折算1日），已如前述。其之前受羈押之118日若
    先折抵有期徒刑，則罰金易服勞役之執行無從受累進處遇；
    若羈押日數先折抵罰金易服勞役之額數，其有期徒刑之執行
    ，則可適用行刑累進處遇條例相關規定，對受刑人而言，何
    種折抵方式較為有利，似未可一概而論。受刑人主張其已羈
    押日數先折抵有期徒刑部分，對其實質上較為不利，如果無
    訛，其主張之執行方法，確與檢察官執行方式不同，且較有
    利。則檢察官若無正當理由，採擇之執行方式結果較不利於
    受刑人，其執行即難謂有當。是檢察官就本件羈押日數折抵
    刑罰先後順序之決定考量，宜透過執行指揮書或以其他合適
    的方式向受刑人說明其依據，然檢察官未附具理由，逕以上
    開羈押日數業已折抵於所處有期徒刑為由否准受刑人所請，
    其執行指揮之處分即難謂允當。
　⒉從而，檢察官未具體審酌受刑人所請，敘明何以不採受刑人
    主張較有利之執行方式，難謂已符合刑事訴訟法第2 條所課
    予檢察官之客觀性義務，亦未履行其告知義務，即有可議。
  ㈢綜上，受刑人之聲明異議有理由，自應撤銷前揭檢察官執行
    指揮之處分，由檢察官另向受刑人為適法並附具理由之執行
    指揮，以昭公信。
五、據上論斷，應依刑事訴訟法第486條，裁定如主文。
中　　華　　民　　國　　111 　年　　2 　　月　　21　　日
　　　　　　      刑事第七庭  審判長法　官  孫惠琳
　　　　　　　　　　　　　　　　　  法　官  王惟琪
　　　　　　　　　　　　　　　　　  法　官  連雅婷
以上正本證明與原本無異。
如不服本裁定，應於收受送達後5日內向本院提出抗告狀。
                                    書記官  潘文賢
中　　華　　民　　國　　111 　年　　2 　　月　　21　　日